臺灣士林地方法院刑事判決　　　　　　　　　　　　　九十年度交簡上字第六八號
　　上　訴人即
　　被　　　告　丁○○
右列上訴人因過失傷害案件，不服本院九十年度交簡字第一一二六號中華民國九十年
十月二十四日第一審判決（聲請簡易判決處刑案號：臺灣士林地方法院檢察署九十年
度偵字第四六七九號），提起上訴，本院管轄之第二審合議庭判決如左：
    主  文
原判決撤銷。
丁○○因過失傷害人，處有期徒刑貳月，如易科罰金以佰元折算壹日。緩刑貳年。
    事  實
一、丁○○於民國八十九年十一月二十三日下午三時三十分許，駕駛車牌號碼ＤＲ─
    ○二七二號自用小客車，行經臺北市○○路與忠孝東路六段七十巷之交岔路口時
    ，應注意設有禁止臨時停車標誌、標線處所及交岔路口不得臨時停車，及停車向
    外開啟車門時，應注意行人、車輛，並讓其先行，而當時天候晴、日間有自然光
    、路面乾燥、無缺陷、無障礙物、視距良好，並無不能注意之情事，竟疏於注意
    ，將其所駕駛之前開自小客車臨時停在上開交岔路口與劃設有禁止臨時停車紅色
    標線間之同德路四五號前，且於欲下車開啟車門時，疏未注意來往之行人、車輛
    以讓其先行，即貿然開啟車門，適騎乘ＡＧＣ─五八七號機車之乙○○行經該處
    而撞擊丁○○開啟之車門，乙○○因而人車倒地，並遭在其後方疏未注意車前狀
    況，並隨時採取必要安全措施騎乘ＣＱＨ─二三八號機車之丙○○撞擊（此部分
    未據告訴，亦未據起訴），致使乙○○受有右脛骨骨折及骨盆腔骨折之傷害。丁○○於肇事後，在未被有偵查犯罪職權之公務員發覺前，向至現場處理車禍事件
    之台北市政府警察局南港分局交通分隊警員自首犯罪，接受裁判。
二、案經被害人乙○○訴由臺灣士林地方法院檢察署檢察官聲請簡易判決處刑。
    理  由
一、訊據被告雖坦承於上開時、地臨時停車後，開啟車門時，告訴人乙○○騎乘ＡＧ
    Ｃ─五八七號機車撞擊其車門，旋遭在其後騎乘ＣＱＨ─二三八號機車之丙○○
    撞擊，並受有上開傷害等情不諱，然辯稱：因見無行人、來車方開啟車門，是告
    訴人車速過快來撞其車門，其並無過失。又告訴人之受傷係丙○○所致，與其無
    關云云。經查，右揭犯罪事實，業據告訴人之代理人甲○○指訴甚詳，核與證人
    丙○○所述相符，並有台北市立忠孝醫院驗傷診斷書、道路交通事故調查報告表
    、道路交通事故補充資料表、照片在卷可憑。而被告於本院亦自承：臨時停車在
    交岔路口，開啟車門時，告訴人所駕之機車即撞倒其車門，堪認被告確有在交岔
    路口與劃有紅線之處臨時停車及開啟車門致告訴人駕駛機車撞擊其開啟中之車門
    之情無誤。
二、按交岔路口及設有禁止臨時停車標線處所不得臨時停車；禁止臨時停車處所不得
    停車；又汽車停車向外開啟車門時，應注意行人、車輛、並讓其先行，此道路交
    通安全規則第一百十一條第一項第二款、第三款，第一百十二條第一項第一款、
    第十五款定有明文，被告為駕車上路之人，對上開規定自應知悉，並負有前開注
    意義務。查事發當時為天氣晴、日間有自然光、路面乾燥、無缺陷、無障礙物、
    視距良好，是被告僅要加以注意應可知該處為交岔路口、設有紅色標線及可望見
    在騎乘機車之告訴人。從而，按其情形被告自無不能注意之情事，詎其竟疏未注
    意，而為上舉及因疏未見告訴人而冒然開啟車門致生本件車禍，其有過失至明。
    告訴人因此次車禍受有如前述之傷害，被告之過失與告訴人所受傷害間顯有相當
    因果關係，被告自應負過失傷害罪責。雖丙○○就告訴人之受傷亦有過失，然被
    告既有上開過失，即難以丙○○亦有過失卸其過失之責。本件事證已明，被告犯
    行洵堪認定，應依法論科。
三、核被告所為，係犯刑法第二百八十四條第一項前段之過失傷害罪。被告提起上訴
    ，否認就本件車禍之發生有過失，雖無理由。惟被告於肇事後，於其犯罪未被發
    現前，即向警方承明係其駕車肇事乙節，此有台北市政府警察局交通警察大隊函
    所附警員張啟文所填之表在卷可證，合於自首要件，應依刑法第六十二條前段規
    定，減輕其刑。原審漏未依刑法第六十二條之規定，減輕其刑，尚有未洽。自應
    撤銷原判決，由本院另為適當之判決。爰審酌被告前無犯罪紀錄，品行尚佳，其
    就本件車禍發生過失之程度、被害人所受之傷害、於車禍發生後已代告訴人支付
    新台幣（下同）一萬元之醫療費用，嗣復與告訴人成立和解，協議再賠償告訴人
    十三萬元，其過失情節尚非重大等一切情狀，量處如主文所示之刑示懲，並諭知
    易科罰金之折算標準。又被告行為後，刑法第四十一條已於九十年一月十日修正
    ，犯最重本刑為五年以下有期徒刑以下之刑之罪，而受六個月以下有期徒刑或拘
    役之宣告，因身體、教育、職業、家庭、之關係或其他正當事由，執行顯有困難
    者，得以一元以上三元以下折算一日，易科罰金，並於同年一月十二日生效，比
    較新舊法之結果，以新法有利於被告，依刑法第二條第一項前段之規定，自應適
    用新法。末查，被告前未曾受有期徒刑以上刑之宣告，此有臺灣高等法院檢察署
    刑案紀錄簡覆表可稽，因一時疏失，致罹刑典，惟事後亦坦承肇事，深具悔意，
    且業與告訴人和解，其經此偵、審程序及刑之宣告後，應知警惕而無再犯之虞，
    本院因認暫不執行其刑為當，予以宣告緩刑，用啟自新。
據上論斷，應依刑事訴訟法第四百五十五條之一第一項、第三項、第三百六十九條第
一項前段、第三百六十四條、第二百九十九條第一項前段，刑法第二條第一項前段、
第二百八十四條第一項前段、第四十一條第一項前段、第六十二條前段、第七十四條
第一款，罰金罰鍰提高標準條例第一條前段、第二條，判決如主文。
本案經檢察官施慶堂、林聰良到庭執行職務
中       華        民       國    九十一    年     二    月    二十七   日
                                        臺灣士林地方法院刑事第一庭
                                            審判長法  官  林  清  吉
                                                  法  官  劉  秉  鑫
                                                  法  官  江  翠  萍
右正本證明與原本無異。
本判決不得上訴。
                                                  書記官  范  淑  芬
中       華        民       國    九十一    年     三    月     四      日
附錄本案論罪法條全文：
刑法第二百八十四條第一項：
  因過失傷害人者，處六月以下有期徒刑、拘役或五百元以下罰金，致重傷者，處一
  年以下有期徒刑、拘役或五百元以下罰金。
